【裁判字號】    97,訴,998
【裁判日期】    970917
【裁判案由】    違反毒品危害防制條例
【裁判全文】
臺灣屏東地方法院刑事判決               97年度訴字第998號
公  訴  人  臺灣屏東地方法院檢察署檢察官
被      告  甲○○
上列被告因違反毒品危害防制條例案件，經檢察官提起公訴（97
年度毒偵字第680 號），嗣被告於本院準備程序進行中先就被訴
事實為有罪之陳述，本院告知被告簡式審判程序之旨，並聽取當
事人之意見後，裁定改由受命法官獨任依簡式審判程序審理，本
院判決如下：
    主  文
甲○○施用第一級毒品，累犯，處有期徒刑拾月。
    事  實
一、甲○○前於民國91年間因違反毒品危害防制條例案件，經本
    院以90年度毒聲字第1705號裁定送觀察、勒戒後，認無繼續
    施用毒品之傾向，於91年9 月10日執行完畢釋放，並由臺灣
    屏東地方法院檢察署檢察官以91年度毒偵緝字第129 號為不
    起訴處分確定。又於上開觀察勒戒執行完畢釋放後5 年內之
    95年間再因施用毒品，經臺灣板橋地方法院以95年度訴字第
    3147號判處有期徒刑6 月確定，並於96年3 月30日易科罰金
    執行完畢。詎仍未戒除吸食毒品之惡習，復基於施用第一級
    毒品海洛因之犯意，於97年4 月3 日13時30分許，在屏東縣
    高樹鄉舊寮村某處堤防上，以注射針筒摻水注射之方式，施
    用第一級毒品海洛因1 次。嗣為警於97年4 月3 日14時20分
    許，在屏東縣高樹鄉舊寮村某處堤防上見其駕駛車牌號碼為
    XH-5642 車輛形跡可疑上前盤查，經其同意採集尿液送驗呈
    毒品陽性反應而查知上情。
二、案經屏東縣警察局里港分局報請臺灣屏東地方法院檢察署檢
    察官偵查起訴。
    理  由
壹、程序部份
一、按除被告所犯為死刑、無期徒刑、最輕本刑為3 年以上有期
    徒刑之罪或高等法院管轄第一審案件者外，於法院行準備程
    序進行中，被告先就被訴事實為有罪之陳述時，審判長得告
    知被告簡式審判程序之旨，並聽取當事人、代理人、辯護人
    及輔佐人之意見後，裁定進行簡式審判程序；且受命法官行
    準備程序，與法院或審判長有同一之權限；又簡式審判程序
    之證據調查，不受刑事訴訟法第159 條第1 項、第161 條之
    2 、第161 條之3 、第163 條之1 及第164 條至第170 條規
    定之限制，刑事訴訟法第273 條之1 第1 項、第279 條第2
    項前段、第273 條之2 分別定有明文。被告所為係犯死刑、
    無期徒刑、最輕本刑為3 年以上有期徒刑以外之罪，其於準
    備程序中就被訴事實為有罪之陳述，經受命法官告知簡式審
    判程序之旨，並聽取公訴人、被告之意見後，本院合議庭認
    為適宜由受命法官獨任進行簡式審判程序，依刑事訴訟法第
    273 條之1 第1 項規定，裁定由受命法官獨任進行簡式審判
    程序，合先敘明。
貳、實體部分
一、訊據被告甲○○對於上揭犯罪事實均坦承不諱，復查：
（一）經警於查獲被告當日21時20分所採之尿液送驗結果，係呈
      嗎啡陽性反應，此有屏東縣警察局里港分局毒品案件涉嫌
      人尿液採證編號姓名對照表、台灣檢驗科技股份有限公司
      97年4 月16日編號KＺ000000000000號濫用藥物尿液檢驗報
      告各1 份在卷可稽。
（二）按修正毒品危害防制條例就施用毒品者，祇於「初犯」及
      「5 年後再犯」二種情形，有其追訴條件之限制，即須於
      初犯經觀察、勒戒或強制戒治釋放後，5 年內均無施用毒
      品之行為，始能認其前所實施之觀察、勒戒或強制戒治已
      足遮斷毒癮，而得於5 年後再犯時，再予適用初犯之規定
      ，重行觀察、勒戒等程序。倘5 年內已經再犯，被依法追
      訴處罰，縱其第3 次（或第3 次以上）施用毒品之時間在
      初犯釋放5 年以後，即與「5 年後再犯」之情形有別，且
      因已於「5 年內再犯」，顯見其再犯率甚高，原實施觀察
      、勒戒或強制戒治，已無法收其實效，而無5 年戒斷期之
      存在，自無再經觀察、勒戒及強制戒治之必要，應由檢察
      官逕行起訴（最高法院95年度台非字第59號、第65號判決
      意旨、95年度第7 次刑庭會議決議意旨參照）。查被告前
      於91年間因違反毒品危害防制條例案件，經本院以90年度
      毒聲字第1705號裁定送觀察、勒戒後，認無繼續施用毒品
      之傾向，於91年9 月10日執行完畢釋放，並由臺灣屏東地
      方法院檢察署檢察官以91年度毒偵緝字第129 號為不起訴
      處分確定後，嗣於上開觀察勒戒執行完畢釋放後5 年內之
      95年間，再因施用毒品，經臺灣板橋地方法院以95年度訴
      字第3147號判處有期徒刑6 月確定之事實，有臺灣高等法
      院被告前案紀錄表、臺灣高等法院在監在押全國紀錄表及
      臺灣板橋地方法院95年度訴字第3147號刑事判決各1 份在
      卷足參，則被告於前案經觀察勒戒執行完畢後，於5 年內
      已經再犯，並經依法追訴處罰，雖本案施用毒品之時間在
      初犯釋放5 年後，惟被告既已先於「5 年內再犯」，顯見
      其再犯率甚高，原實施觀察、勒戒已無法收其實效，而無
      5 年戒斷期之存在，參諸前揭判決意旨，自無再經觀察、
      勒戒及強制戒治之必要，而應由檢察官逕行起訴，並由本
      院依法論科。
（三）綜上所述，被告本件施用毒品，事證應屬明確，其犯行應
      堪認定。
二、查海洛因屬毒品危害防制條例第2 條第2 項第1 款所規定之
    第一級毒品，核被告所為，係犯毒品危害防制條例第10條第
    1 項施用第一級毒品罪。被告持有毒品，復進而施用，其持
    有毒品之低度行為，為施用毒品之高度行為所吸收，不另論
    罪。被告前因施用毒品，經臺灣板橋地方法院以95年度訴字
    第3147號判處有期徒刑6 月確定，並於96年3 月30日易科罰
    金執行完畢一情，有臺灣高等法院被告全國前案紀錄表1 份
    在卷可憑，於5 年內故意再犯有期徒刑以上之本件，應依刑
    法第47條第1 項規定，論以累犯，並依法加重其刑。爰審酌
    被告施用毒品，不僅足以戕害其個人身心，且極易滋生其他
    犯罪，惡化治安甚重，嚴重損及公益，且被告前經觀察勒戒
    之處遇助其戒除毒品，竟再為本件施用毒品犯行，顯見其不
    思悔改，自制力亦顯不佳；惟其犯後即能坦承犯行，而其施
    用毒品行為於本質上係屬自我戕害行為，反社會性之程度應
    屬較低以及其先前因施用毒品而經法院判刑之紀錄亦僅1 次
    等一切情狀，酌情量處如主文所示之刑，以資懲儆。
三、又按毒品危害防制條例第18條前段規定：查獲之第一、二級
    毒品，不問屬於犯人與否，沒收銷燬之；故被告經法院為有
    罪之判決時，查獲之毒品，與被告所犯本案有關者，固應於
    該有罪判決之主刑下諭知沒收；至若查獲之毒品，與被告被
    訴之本案全然無關，法院自不得宣告沒收，最高法院94年台
    上字第7319號著有判決可供參照。故本件扣案之注射針筒1
    支，經鑑定結果，係呈第二級毒品甲基安非他命之成分，此
    有屏東縣警察局里港分局查獲涉嫌毒品危害防制條例案毒品
    初步檢驗報告表附卷可證，因客觀上均已無法與殘留之毒品
    完全析離，應視同毒品，然與被告本件施用第一級毒品海洛
    因之犯行無涉，依上開見解，本院自不得宣告沒收。
據上論斷，應依刑事訴訟法第273 條之1 第1 項、第299 條第1
項前段，毒品危害防制條例第10條第1 項，刑法第11條前段、第
47條第1項，判決如主文。
本件經檢察官陳鼎文到庭執行職務。
中    華    民    國    97    年    9     月    17    日
                  刑事第一庭    法  官  羅培毓
以上正本證明與原本無異。
如不服本判決應於收受本判決送達後十日內向本院提出上訴書狀
，其未敘述上訴理由者，並得於提起上訴後十日內向本院補提理
由書狀（均須按他造當事人之人數附繕本）「切勿逕送上級法院
」
中    華    民    國    97    年    9     月     17    日
                               書記官  呂坤宗
附錄本判決論罪科刑法條：
毒品危害防制條例第10條第1項
施用第一級毒品者，處六月以上五年以下有期徒刑。


司法院資訊處製作；財團法人民間司法改革基金會備份。
